【裁判字號】    95,上易,1430
【裁判日期】    950814
【裁判案由】    公共危險
【裁判全文】
臺灣高等法院刑事判決                95年度上易字第1430號
上  訴  人
即  自訴人    辛○○
              己○○
              丙○○
              庚○○○
              壬○○
              戊○○
              丁○○
共      同
自訴代理人    吳金棟律師
被      告    乙  ○
              甲○○
共      同
選任辯護人    任  順律師
              王以國律師
              萬建樺律師
上列上訴人因自訴被告公共危險案件，不服臺灣桃園地方法院94
年度自字第4 號，中華民國95年4 月26日第一審判決，提起上訴
，本院判決如下：
    主  文
上訴駁回。
    理  由
一、按案件時效已完成者，應諭知免訴之判決；免訴之判決，得
    不經言詞辯論為之，分別為刑事訴訟法第三百零二條第二款
    及第三百零七條所明定。次按法定本刑為三年以上十年未滿
    有期徒刑之犯罪，其追訴權經過十年，不行使而消滅。該期
    間自犯罪成立之日起算，但犯罪行為有連續或繼續之狀態者
    ，自行為終了之日起算，亦經修正前刑法第八十條第一項第
    二款及同條第二項定有明文。
二、自訴意旨略以：辛○○、己○○、丙○○、庚○○○、壬○○、戊○○及丁○○等七人，於民國（下同）七十六年九月
    十九日及其前、後，分別與乙○簽訂不動產買賣契約書，由
    乙○將坐落桃園縣中壢市○○段一０四六地號之土地一筆及
    其上建築物，分別以新臺幣二百六十九萬元不等之價額，出
    售予辛○○等七人，已陸續交屋，並辦理各該新屋之工程保
    證及修繕事項。乙○另以甲○○為保證人，表示對於上開建
    築物，同負保固責任。嗣於交屋後，辛○○等人發覺建築物
    多處發生水泥剝落等危險狀態，遂於九十三年五月四日，申
    請臺灣省土木技師工會鑑定，經作成該等建築物處於有致生
    「公共危險」狀態之鑑定報告。辛○○等人認為乙○及甲○○具有監工人身份，且有犯意聯絡及行為分擔。因認被告乙○及甲○○共同涉犯刑法第一百九十三條之違背建築術成規
    罪嫌，且被告二人所犯該罪之追訴權時效，應自該建築物處
    於致生公共危險之狀態，即被告等為事後修繕行為完畢時（
    即九十二年八月三十日）止，時效始開始進行云云。
三、原判決以：被告等縱有違背建築術成規之行為，且有致生公
    共危險之虞，惟行為人至遲於建築物完成時，犯罪構成要件
    行為業已全部完成，該犯罪構成要件行為並不具有繼續性或
    連續性，犯罪即已成立並告終了，僅係致生之公共危險狀態
    仍尚存，與刑法第八十條第二項所指犯罪行為有繼續之狀態
    情形有間。本件追訴權時效之起算日，應自營造或拆卸建築
    物行為完成時起算。本案犯罪時間應為七十六年五月二十日
    建築執照核發時起，至遲於七十八年三月二十日止建物竣工
    止，此有被告等所提出之桃園縣政府建設局七十六年五月二
    十日桃縣建管字第（七六）第一三一三號、第一三一九號及
    第一三二一號建造執照、七十八年五月十三日桃縣建管字第
    （七八）第九六三八號、第九四六八號及第九四六三號使用
    執照附卷可稽。追訴權時效之起算日期，應自七十八年三月
    二十一日起算。自訴人遲至九十四年二月五日始提起本件自
    訴，距上開建築物完工時間，顯已逾十五年之遙，爰不經言
    詞辯論，逕為諭知免訴之判決。經核並無不合，應予維持。
四、自訴人提起上訴意旨仍執陳詞，以：上開建築物雖於七十八
    年六月間起陸續交屋，然被告等於九十三年三月間，尚對自
    訴人戊○○等人之建築物主體作補強及修繕工程，所犯刑法
    第一百九十三條之罪，追訴權時效應自補強修繕工程結束時
    始行起算。況竣工及交屋僅為行政上或管理上，對該建築物
    之管有及實力支配關係，是否得據為認定「符合建築成規」
    及「符合公共危險」之構成要件，尚有待商榷。違背技術成
    規公共危險罪所指之公共危險，於建築物完成時，原即難以
    察覺，該罪之「行為或狀態之繼續」，必須於全部補強或修
    繕工程結束時，較為合理云云。
五、經查，刑法第一百九十三條係規定「承攬工程人或監工人於
    營造或拆卸建築物時，違背建築術成規，致生公共危險者，
    處三年以下有期徒刑、拘役或三千元以下罰金」，屬既成犯
    ，即行為人為符合犯罪構成要件之行為，犯罪即告既遂，通
    常亦告終了。至所謂「致生公共危險」，屬該違法行為所產
    生之狀態，非屬犯罪構成要件之行為，雖不以生實害為必要
    ，但須實際上有具體危險之發生為要件，其具體危險之存在
    ，仍應依社會一般之觀念，客觀地予以判定，即依損害之具
    體狀況，視其一般上是否有事件有使建築物基本結構發生變
    化，有隨時倒塌、客觀上不適人居住，而影響居住安全之虞
    為要，該具體危險之判斷標準，以行為時客觀存在之具體情
    狀，可以預測行為對於法益或行為客體，存在著損害之可能
    性，即可認定有危險。換言之，本罪之行為人於營造或拆卸
    建築物時，有違背建築術成規之行為，且其行為客觀上有足
    生公共危險之虞者，即可構成本罪，並非以事後發現建築物
    已處於「致生公共危險」狀態之時點，始成立犯罪。而「若
    非犯罪行為繼續而僅係犯罪狀態繼續者，非刑法第八十條第
    二項所定之情形」，業經最高法院著有二十五年上字第一六
    七九號判例可資參照。本件上訴意旨核無理由，應予駁回，
    並不經言詞辯論為之。
據上論斷，應依刑事訴訟法第三百六十八條、第三百七十二條，
判決如主文。
中    華    民    國    95    年    8     月    14    日
                  刑事第十五庭審判長法  官  吳昭瑩
                                    法  官  楊貴雄
                                    法  官  王麗莉
以上正本證明與原本無異。
不得上訴。
                                    書記官  洪秋帆
中    華    民    國    95    年    8     月    17    日


司法院資訊處製作；財團法人民間司法改革基金會備份。
